【裁判字號】    96,基簡,1137
【裁判日期】    970226
【裁判案由】    損害賠償
【裁判全文】
臺灣基隆地方法院民事判決
原      告  富邦產物保險股份有限公司
法定代理人  乙○○
訴訟代理人  郭建宏
            石益帆
被      告  甲○○
上列當事人間請求損害賠償事件，本院於民國97年2月19日言詞
辯論終結，判決如下：
    主  文
被告應給付原告新臺幣玖萬捌仟零貳拾肆元，及自民國九十六年
十一月十七日起至清償日止，按年息百分之五計算之利息。
原告其餘之訴駁回。
訴訟費用由被告負擔十分之六，餘由原告負擔。
本判決第一項得假假行，但被告如於假執行程序實施前，以新臺
幣玖萬捌仟零貳拾肆元為原告預供擔保，得免為假執行。
    事實及理由要領
一、按訴狀送達後，原告不得將原訴變更或追加他訴，但擴張或
    減縮應受判決事項之聲明者，不在此限，民事訴訟法第 255
    條第1項第3款定有明文。原告起訴聲明請求被告應給付原告
    新臺幣（下同）176,532元，及自起訴狀繕本送達翌日起至
    清償日止，按年息5%計算之利息，嗣變更其請求金額為
    120,716元，核屬應受判決事項聲明之減縮，符合上開規定
    ，先予敘明。
二、原告起訴主張：被告於民國95年9月15日1時30分許，駕駛車
    牌號碼3M-449號營業小客車，行經基隆市○○○路（北二高
    橋下）附近，逕自外側車道左轉未禮讓左側直行車先行，而
    碰撞訴外人鄭嘉銘駕駛車牌號碼3808-PK號自小客車（下簡
    稱系爭車輛），致系爭車輛嚴重受損，而系爭車輛已向原告
    投保車體損失險，原告依約賠付該車之修復費用，總計新臺
    幣（下同）176,532元（工資33,900元、零件152,632元、自
    負額10,000元），並已依法取得代位求償之權，因依鑑定結
    果，訴外人鄭嘉銘應負30%之過失責任，故減縮請求金額為
    120,716元，為此提起本件訴訟，請求被告給付120,716元及
    自起訴狀繕本送達翌日起至清償日止，按年息5%計算之利息
    。
三、被告則於最後言詞辯論期日辯稱，其毫無過失，因此無庸賠
    償原告，因此聲明駁回原告之訴，如受不利判決願供擔保請
    准免為假執行。
四、經查：
（一）原告主張被告對本件車禍之發生具有外側車道左轉未禮讓
      直行車先行之過失，業據被告前於本院96年12月25日言詞
      辯論期日自認：承認有部分過失，我不是在左轉專用道左
      轉，是在左轉專用道的右邊車道左轉等語。核予原告提出
      臺灣省車輛行車事故覆議鑑定委員會96年2月9日府覆議字
      第9620014號覆議意見書之鑑定意見，暨基隆市警察局97
      年1月8日基警交字第0970000446號函附道路交通事故現場
      圖、道路交通事故談話紀錄表及車損照片相符，被告辯稱
      對系爭車禍毫無過失，顯係卸責之詞，不足採信，因此原
      告主張被告對系爭車禍侵權行為之發生具有過失，要堪認
      定為真，則原告主張被告應負賠償責任，顯有理由。
（二）至於被告另辯稱訴外人鄭嘉銘亦有注意車前狀況之過失，
      此部分則為原告所不爭執，因此亦堪認定訴外人鄭嘉銘對
      本件車禍與有過失，訴外人對損害之發生與有過失，依民
      法第217條第1項規定，得因此減輕原告賠償之責任，是以
      斟酌被告之過失係駕駛車輛行經肇事路口逕自外側車道左
      轉，訴外人鄭嘉銘之過失係駕駛車輛未注意車前狀況，兩
      造過失之程度、肇事情節等一切情狀，認被告就本件事故
      之發生，應負擔60%之過失責任，訴外人鄭嘉銘應負40%之
      過失責任，因此得依法減輕被告40﹪之過失責任。
（三）被告因系爭車禍所撞及之系爭汽車確實受有損害，因此支
      出修理費用176,532元，其中工資33,900元、零件152,632
      元、訴外人自負額10,000元，且原告以依據保險契約理賠
      完畢，依法取得代位權得向被告請求賠償，業據原告提出
      系爭汽車行照、駕照、車險理賠申請書、汽車險重大賠案
      工料理算明細表、估價單、車損照片、統一發票等件為證
      ，要堪認定為真。然按因故意或過失，不法侵害他人之權
      利者，負損害賠償責任，民法第184條第1項前段定有明文
      ；惟依民法第196條規定請求物被毀損所減少之價額，固
      得以修復費用為估定之標準，但以必要者為限，即修理材
      料以新品換舊品，應予折舊。查原告所承保系爭車輛為
      95年7月10日領照，有行車執照在卷足憑，至同年9月15日
      車禍受損時止，共使用2月又5日，依營利事業所得稅查核
      準則第95條第6款規定：「固定資產提列折舊採用定率遞
      減法者，以一年為計算單位，其使用期間未滿一年者，按
      實際使用之月數相當於全年之比例計算之，不滿一月者，
      以月計」之方法計算結果，使用之時間應以3月計，其汽
      車及附加零件已有折舊，應將折舊部分予以扣除。本院依
      行政院所頒固定資產耐用年數表及固定資產折舊率之規定
      ，小客車之耐用年數為5年，依定率遞減法每年折舊千分
      之369，則原告請求之修理費中零件部分為142,632元（
      152,632元扣除自負額10,000元），依上開標準計算折舊
      額為13,158元（計算方法：142,632元×0．369×3/ 12
      ＝13,158元，小數點以下四捨五入），扣除折舊後，原告
      所得請求之零件費用為129,474元，加上不應折舊之工資
      12,700元、補漆21,200元，合計為163,374元。又本件損
      害訴外人鄭嘉銘與有過失，被告得免除40﹪之過失，已如
      上述，爰依此比例減輕被告之賠償金額。是原告所得請求
      之金額經依過失比例扣減後為98,024元（163,374×60%＝
      98,024，小數點以下四捨五入）。
五、從而，原告基於侵權行為及代位求償之法律關係，請求被告
    給付98,024元，及自起訴狀繕本送達翌日即96年11月17日起
    至清償日止，按年息5%計算之利息，為有理由，應予准許；
    逾上開金額部分之請求，於法無據，應予駁回。
六、本件原告勝訴部分係依簡易訴訟程序判決，應依職權宣告假
    執行，被告並聲明願供擔保免為假執行，經核尚無不合，爰
    酌定相當之擔保金，准許之。
七、本件訴訟費用由被告負擔10分之6，餘由原告負擔。
中    華    民    國    97    年    2     月    26    日
                  基隆簡易庭法  官  王翠芬
以上正本係照原本作成。
對於本件判決如有不服，應於收受送達後20日內向本院提出上訴
書狀，上訴於本院合議庭，並按他造當事人之人數附具繕本。
中    華    民    國    97    年    2     月    26    日
                            書記官  林建清


司法院資訊處製作；財團法人民間司法改革基金會備份。
